【裁判字號】    99,易,300
【裁判日期】    991229
【裁判案由】    詐欺
【裁判全文】
臺灣宜蘭地方法院刑事判決               99年度易字第300號
公  訴  人  臺灣宜蘭地方法院檢察署檢察官
被      告  陳南洲
            黃毅承
上列被告因詐欺案件，經檢察官提起公訴（99年度偵字第2138、
2439、2645號），本院判決如下：
    主  文
陳南洲幫助犯詐欺取財罪，處有期徒刑肆月，如易科罰金，以新
台幣壹仟元折算壹日。
黃毅承共同犯詐欺取財罪，累犯，處有期徒刑捌月。
    事  實
一、黃毅承前因詐欺案件，經本院於民國97年3月31日以97年度
    宜簡字第52號刑事判決判處有期徒刑3月，減為有期徒刑1月
    15日確定，於97年4月29日易科罰金執行完畢。
二、陳南洲預見將自己在金融機構申辦之帳戶資料資料等交給不
    詳身分者使用，將有助於不法者從事詐欺取財犯罪之用，竟
    仍不違背其本意，而基於幫助詐騙集團成員實施詐欺取財犯
    行之犯意，將其申辦之華南商業銀行羅東分行帳號：000000
    000000號帳戶存摺、提款卡、印章交予不詳姓名年籍之詐騙
    集團成員使用。該詐騙集團成員即使用賴培星（此部分幫助
    詐欺取財犯行業經本院判處有期徒刑4月）前於99年2月24日
    向中華電信公司宜蘭營運處申請行動電話號碼0000000000號
    SIM卡1支，及於同年月26日向台灣大哥大電信公司申請行動
    電話號碼0000000000號SIM卡1支，作為詐欺集團詐取他人財
    物之聯絡工具。嗣該詐騙集團成員於99年3月29日下午，利
    用上開2行動電話號碼為聯絡工具與蘇晶晶聯絡，佯稱係友
    人蘇冠翰欲向其借錢為由，要求將款項匯入陳南洲所申設之
    華南商業銀行羅東分行上開帳戶內，致使蘇晶晶陷於錯誤，
    即依指示於99年3月29日匯款新台幣（下同）8萬元、99年3
    月30日各匯款10萬元、2萬元至上開陳南洲帳戶內。
三、黃毅承與詐騙集團成員綽號「大雅」之成年男子基於詐欺取
    財之犯意聯絡，由黃毅承向湯顏誌收購金融機構帳戶資料，
    湯顏誌（此部分幫助詐欺取財犯行業經本院判處有期徒刑4
    月）於99年1月20日下午2時許，將其申辦之頭城頂埔郵局帳
    號00000000000000號帳戶提款卡、存摺交予黃毅承，嗣該詐
    騙集團成員於99年1月28日下午，以賴培星申辦之行動電話
    號碼0000000000號（此部分另由檢察官偵查辦理），撥打電
    話予童梅桂，以其友人修車需要款項為由，要求童梅桂匯款
    ，童梅桂不疑有詐，即依指示分別於99年1月28日各匯款3萬
    元、3萬元，於99年1月29日各匯款3萬元、2萬元至湯顏誌上
    開申設之帳戶內。而黃毅承於99年1月28日下午6時31分許，
    在宜蘭縣壯圍鄉○○路○段168號「全家便利商店」內之自動
    櫃員機提領6萬元，再於99年1月29日晚間9時許在新竹交流
    道附近交付4萬4千元予詐騙集團成員。
四、案經宜蘭縣政府警察局礁溪分局、羅東分局報請臺灣宜蘭地
    方法院檢察署檢察官偵查起訴。
    理  由
一、訊據(一)陳南洲固坦承向華南商業銀行羅東分行申辦帳號：
    000000000000號帳戶等情不諱，惟矢口否認有將帳戶資料提
    供予詐騙集團成員使用犯行，並辯稱：當初申請帳戶時是為
    了要做薪資轉帳，這個帳號忘記是什麼時候沒有使用的，伊
    把存摺、提款卡、印章放在一起，密碼寫在紙上與提款卡放
    在一起，於99年3月26日家中遭竊時，被偷了行動電話及母
    親的3千元，但不知道帳戶資料被偷，今年4月警察通知伊做
    筆錄時，才知道帳戶不見了云云；(二)被告黃毅承固坦承自湯
    顏誌處取得湯顏誌申辦之頭城頂埔郵局帳號00000000000000
    號帳戶資料，並於99年1月28日下午6時31 分許，在宜蘭縣
    壯圍鄉○○路○段168號「全家便利商店」內之自動櫃員機提
    領6萬元，於99年1月29日晚間9時許在新竹交流道附近交付4
    萬4千元予詐騙集團成員等情不諱，惟矢口否認有詐欺取財
    犯行，並辯稱：本來李坤榮是要伊拿自己的帳戶，說要帳戶
    洗錢，但是他說是合法的，因為伊的帳戶被凍結了，所以他
    要伊跟朋友拿，伊才跟湯顏誌要帳戶，大約是在99年1月20
    日下午伊跟湯顏誌拿提款卡跟存摺，伊給湯顏誌1萬元，這
    件伊可賺6千，在美功路的全家便利商店領了6萬元，於99年
    1月29日開車到新竹交流道將4萬4千元交給「大雅」，是「
    大雅」與李坤榮說沒事，所以才去做云云。經查：
  (一)被告陳南洲前於98年6月9日申辦華南商業銀行羅東分行0000
    00000000號帳戶，業據被告陳南洲自承在卷，並有該帳戶申
    請資料、存款往來明細暨對帳單等件在卷可佐（警羅偵字第
    0993104474號卷第17至19頁、本院卷第119、120頁）。而被
    害人蘇晶晶於99年3月29日下午，接獲詐騙集團成員以賴培
    星申辦之行動電話號碼0000000000、0000000000號聯絡，佯
    稱係友人欲向其借錢為由，致使被害人蘇晶晶陷於錯誤，於
    99年3月29日匯款8萬元、99年3月30日各匯款10萬元、2萬元
    至上開陳南洲帳戶內，亦據被害人蘇晶晶於警訊中證述在卷
    （參見警羅偵字第0993104474號卷第6至8頁99年4月2日警訊
    筆錄），並有被害人蘇晶晶所提台新國際商業銀行國內匯款
    申請書影本1紙、彰化銀行匯款回條聯影本2紙（警羅偵字第
    0993104474號卷第15、16頁）、行動電話號碼0000000000、
    0000000000號通聯調閱查詢單（警羅偵字第0993104474號卷
    第25至29頁）等件在卷可證。
  (二)證人即被告陳南洲之母王稠冬就其住處遭竊之情形，於本院
    審理中就竊案細節無法描述，僅略稱：是要去買菜的時候發
    現錢不見了，掉了幾千元，不知道錢何時不見，平常的時候
    錢是放在1樓房間櫥櫃，櫥櫃是鎖起來的等語（參見本院卷
    第139至142頁99年12月8日審判筆錄）。另據警員吳信輝於
    本院審理中證稱：99年3月底的時候陳南洲到派出所報案，
    當天伊到陳南洲住處，陳南洲的家本來就很凌亂，伊有問是
    否是被小偷搬動的痕跡，但是他也不確定，他有說家中現金
    被偷，現金是他母親鎖在櫃子裡，但是櫃子那時候是鎖起來
    的，並沒有破壞的痕跡，他沒有提到存摺被偷，當時陳南洲
    的母親在家，他母親那時候有拿鑰匙打開櫃子，他母親有跟
    他對談，說掉了3千多元，當時伊說如果要報案的話，請清
    點失竊的情形再來報案，但是他都沒有過來等語（參見本院
    卷第165至167頁99年12月15日審判筆錄），關於警員親自至
    現場查看時，被告住處並無侵入跡象，且放置現金之櫥櫃仍
    為上鎖狀態，櫥櫃無遭破壞開啟之痕跡，被告陳南洲所稱住
    處遭竊一節，顯有可疑。再依被告陳南洲之前開華南商業銀
    行羅東分行帳戶存款往來明細暨對帳單（本院卷第120頁）
    ，於98年6月9日開設時存入1千元，於98年6月12日提領906
    元，帳戶餘額為94元，迄於99年3月29日之此段期間中，均
    未有任何薪資金額存入，於99年3月29日始有被害人蘇晶晶
    匯入之8萬元，該帳戶不僅未有被告陳南洲所稱薪資款項匯
    入，且其帳戶金額之存提狀態，亦與一般出售帳戶時，帳戶
    內金額幾近提領一空之情形相符。而關於帳戶提款卡密碼設
    定情形，被告陳南洲自承：「（提款卡的密碼是幾號？）我
    忘記了。」、「（你有無其他的銀行帳戶嗎？）很少，現在
    應該都停掉了。」、「（其他提款卡的密碼？）4個8或是6
    個8。」、「（本件華南銀行提款卡的密碼？）忘記了。」
    、「（會不會設定其他數字密碼？）不會。」（參見本院卷
    第172、173頁99年12月15日審判筆錄），依被告陳南洲所述
    ，關於華南商業銀行羅東分行帳戶提款卡密碼顯非複雜，而
    無難以記憶之情形，被告陳南洲實無將密碼另記載於紙條以
    供提醒之必要，依上說明，被告陳南洲辯稱帳戶資料遭竊云
    云，要屬卸責之詞，而不足採。
  (三)被告黃毅承前向湯顏誌收購頭城頂埔郵局帳號000000000000
    00號帳戶存摺、提款卡，並自該帳戶內提領6萬元後，將其
    中4萬4千元交予綽號「大雅」男子等情，業據被告黃毅承自
    承在卷，並經湯顏誌於警、偵訊及本院審理中證述在卷。而
    詐騙集團成員以賴培星申辦之行動電話號碼0000000000號撥
    打電話予被害人童梅桂，以其友人修車需要款項為由，要求
    被害人童梅桂匯款，致使被害人童梅桂陷於錯誤，即依指示
    分別於99年1月28日各匯款3萬元、3萬元，於99年1月29日各
    匯款3萬元、2萬元至湯顏誌上開帳戶內，亦為被害人童梅桂
    於警訊中證述在卷（參見警礁偵字第0994102410號卷第1、2
    頁99年1月29日警訊筆錄），復有被害人童梅桂所提第一銀
    行自動付款交易明細表影本4紙（警礁偵字第0994102410號
    卷第3、4頁）、頭城頂埔郵局帳號00000000000000號帳戶交
    易明細資料（警礁偵字第0994102410號卷第13頁）、行動電
    話號碼0000000000號通聯紀錄（警礁偵字第0994102410號卷
    第27至29頁）、便利商店監視器錄影畫面翻拍照片4幀（警
    礁偵字第0994102410號卷第24頁）等件在卷可證。
  (四)按金融帳戶為個人理財之工具，申請開設金融帳戶並無任何
    特殊之限制，一般民眾皆可以存入最低開戶金額之方式申請
    之，且每人可在不同之金融機構申請多數之存款帳戶使用，
    此乃眾所週知之事實，另向銀行或郵局開設帳戶，請領存摺
    及金融卡之事，係針對個人身分之社會信用而予資金流通，
    具有強烈之屬人性，故依一般社會經驗常情，實無向他人帳
    戶取得帳戶使用之必要；茍有人不以自己名義申請開戶，反
    向他人蒐購銀行或郵局帳戶使用，依一般人之普通常識，應
    知該人係欲藉他人帳戶取得財產犯罪之不法所得，且欲以之
    隱匿實際取得不法所得之人之身分。被告陳南洲、黃毅承乃
    係智慮成熟之成年人，對此一情形自無不知之理，被告陳南
    洲猶提供其帳戶資料予詐騙集團成員使用，應可預見將金融
    帳戶交由他人使用，將幫助他人從事財產犯罪，顯有縱他人
    以其金融帳戶實施詐欺取財犯罪亦不違背其本意之幫助意思
    自明；另被告黃毅承不只為詐騙集團成員收購帳戶使用，進
    而自該帳戶提領犯罪所得後交予詐騙集團成員，其與詐騙集
    團成員顯然具有基於犯意聯絡而為行為之分工。綜上所述，
    本件事證明確，被告陳南洲、黃毅承2人前開所辯，不足採
    信，其犯行堪以認定，應依法論科。
二、被告陳南洲將其金融帳戶提供他人使用，幫助詐騙集團成員
    實施詐欺取財犯行，核其所為，係犯刑法第339條第1項詐欺
    取財罪之幫助犯，又被告陳南洲幫助他人犯罪，為幫助犯，
    依刑法第30條第2項減輕其刑；被告黃毅承前開所為，係犯
    刑法第339條第1項詐欺取財罪。被告黃毅承與詐騙集團成員
    「大雅」之成年男子間，就前開詐欺取財犯行有犯意之聯絡
    及行為之分擔，為共同正犯。查被告黃毅承前因詐欺案件，
    經本院以97年度宜簡字第52號刑事判決判處有期徒刑3月，
    減為有期徒刑1月15日確定，於97年4月29日易科罰金執行完
    畢，有卷附臺灣高等法院被告前案紀錄表可按，其受有期徒
    刑之執行完畢，5年內再犯法定刑有期徒刑以上之本罪，為
    累犯，依法加重其刑。爰審酌被告陳南洲提供其帳戶供詐騙
    集團成員使用，被告黃毅承更為詐騙集團收購帳戶與提領詐
    得款項，被告2人上開行為助長詐騙集團犯罪，非但增加被
    害人尋求救濟及治安機關查緝犯罪之困難，亦使詐騙集團得
    以順利取得財物，危害被害人財產安全及社會治安，依渠等
    犯罪之動機、目的、手段、犯罪所生之損害，及犯罪後之態
    度等一切情狀，就被告2人分別量處如主文所示之刑，及就
    被告陳南洲部分諭知易科罰金之折算標準，以示懲儆。
據上論斷，應依刑事訴訟法第299條第1項前段，刑法第28條、第
339條第1項、第30條、第47條第1項、第41條第1項前段，刑法施
行法第1條之1第1項、第2項前段，判決如主文。
本案經檢察官王清白到庭執行職務
中    華    民    國    99    年    12    月    29    日
                  刑事第四庭審判長法  官  林楨森
                                  法  官  陳雪玉
                                  法  官  辜漢忠
以上正本證明與原本無異。
如不服本判決應於收受送達後十日內向本院提出上訴書狀，並應
敘述具體理由；其未敘述上述理由者，應於上訴期間屆滿後二十
日內向本院補提理由書(均須按他造當事人之人數附繕本)「切勿
逕送上級法院」。
                                  書記官  林詩綺
中    華    民    國    99    年    12    月    31    日
附錄本案論罪科刑法條：
刑法第339條第1項
意圖為自己或第三人不法之所有，以詐術使人將本人或第三人之
物交付者，處5年以下有期徒刑、拘役或科或併科1千元以下罰金
。

司法院資訊處製作；財團法人民間司法改革基金會備份。
